【裁判字號】    99,訴,59
【裁判日期】    990625
【裁判案由】    毒品危害防制條例
【裁判全文】
臺灣士林地方法院刑事判決                99年度訴字第59號
公  訴  人  臺灣士林地方法院檢察署檢察官
被      告  丙○○
選任辯護人  羅子武律師
上列被告因毒品危害防制條例案件，經檢察官提起公訴（99年度
偵字第1816號），本院判決如下：
    主  文
丙○○犯如附表二編號一至十三所示之罪，各處如附表二編號一
至十三所示之刑，沒收部分如附表二編號一至十三所示。應執行
有期徒刑拾肆年。扣案之Sony Ericsson 廠牌行動電話壹支（含
門號0000000000號SIM 卡壹張）、帳本壹本、電子磅秤壹台及現
金新臺幣肆佰元，均沒收。未扣案之販賣第二級毒品、第三級毒
品所得之財物新臺幣貳萬陸仟零伍拾元沒收，如全部或一部不能
沒收時，以其財產抵償之。
    事  實
一、丙○○（綽號「阿棟」）明知MDMA、愷他命分別係毒品危害
    防制條例第2 條第2 項第2 款、第3 款所規定之第二級毒品
    、第三級毒品，不得非法販賣，竟意圖營利，先於不詳時間
    、地點，向綽號「阿修」之成年男子等人，以每顆低於新臺
    幣（下同）400 元之不詳價格，購入數量不詳之第二級毒品
    MDMA，並以每公克低於400 元之不詳價格，購入數量不詳之
    第三級毒品愷他命後，即使用其所有之電子磅秤予以分裝愷
    他命，再分別基於販賣第二級毒品MDMA、第三級毒品愷他命
    之犯意，均以其所申用之0000000000號行動電話與附表一所
    示買受人所使用之行動電話（買受人、使用行動電話號碼均
    詳如附表一所載）聯繫販賣毒品事宜後，即各在附表一編號
    一至十三所示之交易時間、交易地點，以附表一編號一至十
    三所示之交易金額，分別販賣如附表一編號一至十三所示之
    第二級毒品MDMA、第三級毒品愷他命予與附表一所示之買受
    人（各次交易毒品種類、交易數量、交易金額均詳如附表一
    所載），並將相關交易金額紀錄記載在其所有之帳冊內。嗣
    於民國99年1 月26日15時許，丙○○在其位於臺北市○○區
    ○○路32號10樓之7 之住處樓下，與廖育申交易毒品完成後
    （即附表一編號一所示），當場為警逮捕，並扣得丙○○販
    賣予廖育申之第三級毒品愷他命1 包（實稱毛重0.8030公克
    ，淨重0. 6030 公克），復經警持本院所核發之搜索票，在
    丙○○在上址住處執行搜索，而扣得其所有供其販賣第二級
    毒品、第三級毒品所用之Sony Ericsson 廠牌行動電話1 支
    （含門號0000000000號SIM 卡1 張）、帳本1 本；其所有供
    其販賣第三級毒品所用之電子磅秤1 台；販賣第三級毒品所
    得之現金400 元，及其所有與本件販賣毒品犯行無涉之第三
    級毒品愷他命1 包（實稱毛重0.8170公克，驗餘淨重0.6165
    公克）、吸食器1 組、現金19600 元。
二、案經臺北市政府警察局少年警察隊移送臺灣士林地方法院檢
    察署檢察官偵查起訴。
    理  由
壹、證據能力部分：
一、按刑事訴訟法採行直接審理原則及言詞審理原則，並保障被
    告之反對詰問權，於刑事訴訟法第159 條第1 項明定被告以
    外之人於審判外之言詞或書面陳述，除法律有規定者外，原
    則上不得作為證據。然為兼顧現實需要及真實之發現，乃本
    於例外從嚴之立場，許於具備必要性及可信性之特別情況下
    ，例外地承認其有證據能力。而被告以外之人於檢察事務官
    、司法警察官或司法警察調查中所為之陳述，基於實體發現
    真實之訴訟目的，依第159 條之2 規定，如與審判中之陳述
    不符時，經比較結果，其先前之陳述，相對具有較可信之特
    別情況，且為證明犯罪事實存否所必要者，或於審判中有第
    159 條之3 各款情形之一，經證明其調查中所為陳述具有可
    信之特別情況，且為證明犯罪事實之存否所必要者，則例外
    地賦與證據能力。次按刑事訴訟法第159 條之1 所規定被告
    以外之人於偵查中向檢察官所為之陳述，除顯有不可信之情
    況者外，得為證據。其立法理由係以偵查中對被告以外之人
    所為之偵查筆錄，或被告以外之人向檢察官所提之書面陳述
    ，性質上均屬傳聞證據，且常為認定被告有罪之證據，自理
    論上言，如未予被告反對詰問、適當辯解之機會，一律准其
    為證據，似與當事人進行主義之精神不無扞格之處，對被告
    之防禦權亦有所妨礙，然刑事訴訟法規定檢察官代表國家偵
    查犯罪、實施公訴，依法有訊問被告、證人、鑑定人之權，
    且實務運作時，偵查中檢察官向被告以外之人所取得之陳述
    ，原則上均能遵守法律規定，不致違法取供，其可信性甚高
    ，為兼顧理論與實務，而對被告以外之人於偵查中向檢察官
    所為之陳述，除顯有不可信之情況者外，得為證據。乃同法
    第159 條第1 項所謂得作為證據之「法律有規定者」之一，
    為有關證據能力之規定，係屬於證據容許性之範疇。而被告
    之反對詰問權係指訴訟上被告有在公判庭當面詰問證人，以
    求發現真實之權利，此與證據能力係指符合法律所規定之證
    據適格，而得成為證明犯罪事實存在與否之證據資格，性質
    上並非相同。
二、茲就本案公訴人引為證明被告丙○○犯罪事實之證據方法，
    關於證據能力認定如下：
（一）證人甲○○、乙○○於警詢中所為陳述，均為被告以外之
      人於審判外之陳述，屬傳聞證據，而被告之選任辯護人於
      本院準備程序中就該供述之證據能力提出爭執（見本院99
      年3 月29日準備程序筆錄第3 頁），本院審酌該陳述作成
      之狀況，並考量證人甲○○、乙○○於本院審理時業經傳
      喚到庭具結作證，經檢、辯雙方為交互詰問，因認上開證
      人於警詢所為之陳述，尚與刑事訴訟法第159 條之2 或第
      159 條之3 所定情形不相符合，復查無其他得例外取得證
      據能力之法律依據，前開各項證據方法應予排除，不得作
      為本案證明被告有罪之依據。
（二）證人甲○○、乙○○於檢察官訊問時所為證述，為被告以
      外之人於審判外之陳述，屬傳聞證據，而被告之選任辯護
      人於本院準備程序中就上開供述之證據能力亦提出爭執（
      見本院同上準備程序筆錄第3 頁），本院審酌證人甲○○
      、乙○○業經檢察官告知具結之義務及偽證之處罰後具結
      而為陳述，且並無何顯有不可信之情況，認得為本案證據
      。
（三）除前述本院認定無證據能力，不得作為證據之證據方法外
      ，本案所引用之供述及非供述證據，經本院依法踐行調查
      證據程序，檢察官、被告及選任辯護人均不爭執各該證據
      之證據能力，且亦查無依法應排除其證據能力之情形，是
      後述所引用證據之證據能力均無疑義。
貳、實體部分：
一、訊據被告丙○○固坦認有於附表一編號一、二及附表一編號
    四至十三所示之交易時間、交易地點，與附表一編號一、二
    及附表一編號四至十三所示之買受人，以附表一編號一、二
    及附表一編號四至十三所示之交易金額，交易如附表一編號
    一、二及附表一編號四至十三交易毒品種類、交易數量欄所
    示第二級毒品、第三級毒品之事實，惟矢口否認有何如附表
    一編號三所示之販賣第三級毒品犯行，辯稱：99年1 月5 日
    伊有與甲○○電話聯絡，當天電話聯絡時，甲○○問伊有沒
    有愷他命，伊說伊沒有，乙○○在伊旁邊，他說他有，所以
    伊就跟甲○○約見面，但該次交易並非伊販賣第三級毒品愷
    他命予買受人甲○○，而是由乙○○所販賣，且地點是在德
    惠街與林森北路口，當時伊只是在場，就此次交易行為伊事
    前並不知情，且販賣過程中，伊亦未參與或同意，甲○○、
    乙○○交易毒品之數量、價錢伊不知悉，此次交易當與伊無
    關云云。其辯護人則為被告辯護略以：證人甲○○於偵訊時
    所述關於99年1 月5 日被告販賣愷他命予證人甲○○之證詞
    ，其中地點係在被告位於臺北市○○路32號住處的樓下，但
    被告住處之行動電話基地台是在臺北市大同區○○○路240
    號10樓屋頂，而卷附99年1 月5 日被告行動電話通話之基地
    台是在臺北市中山區○○○路600 號12樓頂樓，二者顯然不
    同，證人甲○○此部分證述即有矛盾不一致之情事，顯然不
    足採信，此次犯行應與被告無關，況被告已自白公訴人起訴
    之諸多販賣毒品之犯行，亦不會因此一販賣行為，刑責有太
    大變化，因此，斷不會捨全部自白而減刑不適用之風險，獨
    獨否認此次販賣毒品之行為，復依通聯譯文之記載，被告已
    清楚在電話中表示，並無毒品販賣予甲○○，故證人甲○○
    後於法院審理所為之證述應屬可採等語。然查：
（一）被告於本院審理時對於上揭如附表一編號一、二及附表一
      編號四至十三所示之事實均坦白承認，並核與證人廖育申
      、甲○○、陳質芳、王子洺、乙○○、莊家慶、張妮於檢
      察官訊問時所結證述其等各於如附表一編號一、二及附表
      一編號四至十三所示之交易時間、交易地點，分別以如附
      表一編號一、二及附表一編號四至十三所示之交易金額，
      與被告交易買賣如附表一編號一、二及附表一編號四至十
      三所示之種類、數量毒品之情節相符（見偵查卷第62、88
      、105 、123 、147 、165 頁），復有被告於附表一編號
      一、二及附表一編號四至六、九至十三所載交易時間，與
      證人廖育申、甲○○、陳質芳、乙○○、莊家慶、張妮之
      通訊監察譯文各1 紙、99年1 月26日現場蒐證照片4 幀在
      卷可稽（附於偵查卷第55、76、78、79、85、117 、131
      、136 、145 、158 、33、34頁），及前揭被告販賣予廖
      育申之第三級毒品愷他命1 包；被告所有供其販賣第二級
      毒品、第三級毒品所用之Sony Ericsson 廠牌行動電話1
      支（含門號0000000000號SIM 卡1 張）、帳本1 本；其所
      有供其販賣第三級毒品所用之電子磅秤1 台；販賣第三級
      毒品所得之現金400 元扣案為證，而上開扣案第三級毒品
      愷他命1 包，經送請交通部民用航空局航空醫務中心進行
      鑑定，檢驗結果：白色細結晶1 袋。實稱毛重0.8030公克
      （含1 袋），淨重0.6030公克，取樣0.0005公克，餘重0.
      6025公克，檢出Ketamine（愷他命）成分，亦有該中心出
      具之99年2 月6 日航藥鑑字第0990693 號毒品鑑定書1 份
      在卷足憑（附於本院卷）。惟起訴書附表就附表一編號九
      、十部分之交易金額，係記載證人乙○○、莊家慶於偵查
      中證述已交付予被告之金額，而非其等與被告所分別約定
      之該次買賣毒品交易金額，尚有誤認，應予更正為如附表
      一編號九、十交易金額欄所載之金額，併此敘明。
（二）上揭如附表一編號三所示之事實，業據證人甲○○於檢察
      官訊問時結證稱：（問：99年1 月5 日19時到20時許，你
      向丙○○購買愷他命？「提示通聯譯文」）對，我們講「
      1 」就是指1 公克的愷他命；（問：當時購買的地點與價
      格？）也在丙○○在臺北市○○路32號住處的樓下，當時
      1 公克他賣我400 元，我買1 公克，我付400 元給丙○○
      等語甚詳（見偵查卷第89頁），及於本院審理時結證稱：
      因當時警察及檢察官問伊是否都在臺北市○○區○○路32
      號交易，伊當時緊張，且大部分都在那邊交易，沒有想那
      麼清楚，但確實有1 次不是在臺北市○○區○○路32號前
      交易。‧‧99年1 月5 日伊是到德惠街與林森北路的便利
      商店與被告會面等語在卷（見本院99年5 月17日審判筆錄
      ），且有被告於附表一編號三所載交易時間，與證人甲○○之通訊監察譯文1 紙在卷為佐（附於偵查卷第77頁），
      而參以下揭被告與證人甲○○之通話內容、據該次通訊監
      察譯文所記載，被告之通訊基地台位置係在臺北市中山區
      ○○○路600 號12樓頂，及依證人甲○○於偵查、本院審
      理時所證，其與被告交易毒品之次數有3 、4 次，則證人
      甲○○就多次與被告交易毒品地點，其中有一記憶不清，
      亦難謂與常情未合等節，堪認前揭證人甲○○於檢察官訊
      問時所證之於99年1 月5 日與被告交易毒品地點顯有錯誤
      記憶之情，而應以其於本院審理時所結證之交易地點與事
      實相符，可以採取。此外，復有上開被告所有供其販賣第
      二級毒品、第三級毒品所用之Sony Ericsson 廠牌行動電
      話1 支（含門號0000000000號SIM 卡1 張）、帳本1 本；
      其所有供其販賣第三級毒品所用之電子磅秤1 台扣案可資
      為憑。
（三）至被告雖以前揭情詞置辯，而其辯護人並為被告辯護以證
      人甲○○關於99年1 月5 日部分證述有矛盾不一致之情事
      ，顯然不足採信，況被告本件已自白公訴人起訴之諸多販
      賣毒品之犯行，斷不會捨全部自白而減刑不適用之風險，
      ，且依通聯譯文之記載，被告已清楚在電話中表示，並無
      毒品販賣予甲○○云云，惟證人甲○○上開於檢察官訊問
      時所證關於99年1 月5 日與被告交易毒品地點顯有錯誤記
      憶之情，應以其於本院審理時所結證之交易地點與事實相
      符等節，已如前述，而尚無法僅因證人甲○○於偵查中之
      證詞對99年1 月5 日之交易地點記憶不清，即認證人甲○○此部分之證詞具有矛盾、瑕疵而全部不足採信。且依卷
      附通聯譯文所載，99年1 月5 日被告與證人甲○○（吉米
      ）之先後通話內容為：「（99年1 月5 日19時20分28秒）
      B （吉米）：喂、你在那裏。A （丙○○）：我在德惠街
      這裏。B （吉米）：你等一下會不會經過林森北路。A （
      丙○○）：我在林森北路、德惠街口。B （吉米）：你會
      待在那邊嗎？我過去找你喔。A （丙○○）：好。B （吉
      米）：我要1 喔，我會給你錢。A （丙○○）：我這邊沒
      有。B （吉米）：阿？A （丙○○）：那你先過來？B （
      吉米）：好，掰。」；「（99年1 月5 日19時41分08秒）
      B （吉米）：喂、我到了。A （丙○○）：好，我下去。
      」，據前揭通話內容、證人甲○○證詞，顯見99年1 月5
      日當天19時20分28秒許，證人甲○○向被告表示欲購買1
      公克愷他命，並會給錢，而被告雖向證人甲○○表示當時
      伊這邊沒有，惟仍要求證人甲○○前來被告當時所在地點
      即林森北路、德惠街口，證人甲○○後來於同日19時41分
      08秒許，有依約到場，被告接到電話後，隨即下樓與證人
      甲○○見面，而於被告與證人甲○○先後通話期間，被告
      旁邊並未有其他人說話之聲音出現等節，然倘被告上開所
      辯各節為真，何以前揭對話中沒有任何被告在電話中講述
      證人甲○○表示欲購買1 公克愷他命，及被告所稱在場之
      乙○○向被告表示他有愷他命可供販賣予證人甲○○之相
      關對話內容，被告即出言要求證人甲○○前來，則被告上
      開所辯是否為事實已非無疑，況證人乙○○亦於本院審理
      時結證稱：伊有聽過1 個叫「吉米」的人，伊跟「吉米」
      不熟，也是因為被告才認識，是伊先欠被告錢，被告才介
      紹伊跟「吉米」借高利貸，當時是伊問被告，被告說他朋
      友有在放高利貸。伊跟「吉米」共見過3 次面，2 次是在
      伊德惠街的住處，年月伊忘記了，1 次是下午，當時是為
      了付利息，第2 次是凌晨，也是為了付利息，2 次都是他
      過來收，還有1 次是因伊朋友也去跟他借錢，是約在桃園
      。伊除了跟「吉米」有借貸關係外，沒有其他往來行為，
      而伊前述與「吉米」見面時，沒有被告也有在場之情形。
      ‧‧沒有曾經發生過被告以跟伊借來賣或是借來自己施用
      而跟伊拿愷他命、搖頭丸之情形，因伊都是跟被告拿的等
      語明確（見本院99年4 月19日審判筆錄），堪認被告上開
      所辯情節要非屬實，且依前述，被告固於電話中向證人甲○○表示當時伊這邊沒有，惟仍要求證人甲○○前來被告
      當時所在地點即林森北路、德惠街口，證人甲○○後來於
      同日19時41分08秒許，有依約到場，被告接到電話後，隨
      即下樓與證人甲○○見面，而據前揭通話時間，可知被告
      與證人甲○○於99年1 月5 日見面之時間，距離當日第1
      次通話時間，約已有20分鐘，此期間內被告實尚非完全無
      可能自他處取得毒品後再出賣予證人甲○○，且被告若非
      取得毒品，何需證人甲○○到場後，立即下樓與證人甲○○見面，是無足以被告曾於電話中表示，並無毒品販賣予
      證人甲○○等語，即為被告有利之認定，益徵證人甲○○
      上開於偵查中所為99年1 月5 日，被告以400 元之價格，
      販賣1 公克愷他命予伊之證詞實非無憑信性。另被告被訴
      附表一編號三所示之犯行，係涉犯1 次最輕本刑為5 年以
      上有期徒刑之販賣第三級毒品罪，其罪責要屬非輕，縱有
      自白亦難免其刑責，則被告就本件是否已自白公訴人起訴
      之多次販賣毒品之犯行，自亦無從認與被告是否有犯附表
      一編號三之販賣毒品犯行有何必然之關連性，從而，被告
      上開所辯、選任辯護人辯護所據，均非可採取。
（四）再者，證人甲○○後於本院審理時雖改結證稱：99年1 月
      5 日晚上伊後來跟被告見面後，沒有向被告購買愷他命1
      公克，當天伊跟被告說伊到德惠街那邊，被告跟1 個朋友
      下來，當時伊問被告有沒有，被告跟伊說沒有，之後被告
      準備要走了，被告另1 個朋友跟伊說，他那邊有問伊要不
      要，伊問1 公克多少錢，他說500 元，伊就以500 元向他
      購買1 公克，伊買完就走了，那位朋友伊不知道是誰，伊
      沒有聽過乙○○，‧‧伊於檢察官訊問時，當下有點緊張
      ，所以沒想到，今日來作證，就把真正的事情說出來云云
      （見本院99年5 月17日審判筆錄），惟顯與上開事證有間
      ，已難遽採，況證人甲○○於檢察官訊問時除證述附表一
      編號三所示部分之事實外，另並就附表一編號二、四、五
      部分之事實結證甚明，而被告、選任辯護人就證人甲○○
      此部分證詞則表示均無意見，是證人甲○○於檢察官訊問
      時證述內容之可信性實非有疑，亦應無證人甲○○上開所
      證當下有點緊張，所以沒想到之情，且依被告所辯，99年
      1 月5 日與證人甲○○（吉米）交易毒品之人為證人乙○○，而由證人乙○○前揭於本院審理時所證以觀，可認其
      與被告友人「吉米」有金錢借貸關係，並有見過面，此亦
      與證人甲○○上開於本院審理時所為其不知道被告友人為
      何人之證詞尚難認相合，堪認證人甲○○前揭於本院審理
      時所證99年1 月5 日是由被告不知名友人販賣毒品予伊之
      情節，應屬事後附和被告辯解迴護被告之詞，委無足取。
（五）被告固另辯稱：伊向「阿修」等人購入毒品之價格，分別
      是第二級毒品MDMA每顆500 元、第三級毒品愷他命每公克
      400 元或410 元，販賣第二級毒品部分，伊並沒有賺錢云
      云，然按近年來政府為杜絕毒品之氾濫，對於查緝施用及
      販賣毒品之工作，無不嚴加執行，販賣毒品罪又係重罪，
      設若無利可圖，衡情一般持有毒品之人當無輕易將所持有
      之毒品轉售他人而甘冒於再次向他人購買時，而有被查獲
      移送法辦之危險之理，況依被告上開所供購入毒品之價格
      ，及附表一所載買受人廖育申、甲○○、陳質芳、王子洺
      、乙○○、莊家慶、張妮分別於偵查中所證述之購買毒品
      交易價格、金額加以計算，足見被告就附表一編號一、四
      、六、七、八、九、十、十二、十三所示之販賣毒品犯行
      均獲有具體金額之利潤，而被告與證人甲○○、莊家慶等
      2 人間並無特殊重要情誼或至親關係，被告就如附表一編
      號二、三、五所示之販賣第三級毒品犯行，及如附表一編
      號十一所示之販賣第二級毒品犯行，竟不同於其與甲○○
      、莊家慶前揭交易毒品情形，未從中獲取不法利益，特別
      費心自甘承受重典，涉險販賣毒品，尚無從遽採，其當有
      牟利之圖。職是，被告就附表一所示各次販賣毒品犯行，
      均具有營利之意圖一節，應可認定。
（六）末查，被告之選任辯護人為被告主張：被告對本件公訴人
      起訴之犯行，除附表一編號三部分外，其餘部分自偵查中
      、在法院審理中均自白犯行，爰請依毒品危害防制條例第
      17條第2 項規定減輕其刑一節，惟按「犯第四條至第八條
      之罪於偵查及審判中均自白者，減輕其刑」，毒品危害防
      制條例第17條第2 項固定有明文，然被告於檢察官訊問時
      係供稱：伊沒有販賣愷他命給扣案帳簿記載的這些人，這
      些有些是朋友向伊借錢；98年11月間，在台北市萬華區西
      門町，伊有給王子洺愷他命，但沒有收錢；事實上，伊沒
      有跟廖育申拿錢，伊只有給廖育申愷他命；搖頭丸部分，
      伊只是幫朋友介紹，當中間人而已，伊自己沒有拿；（問
      ：是否承認販賣愷他命？）伊都沒有拿到錢，伊自己買來
      自己有吃或給朋友，伊承認轉讓愷他命等語（見偵查卷第
      67頁），觀諸前揭被告於偵查中之供述，顯見被告於偵查
      中並未自白本件販賣第二級毒品、第三級毒品之犯行，縱
      被告於本院審理中有自白販賣毒品部分，則亦與上開毒品
      危害防制條例第17條第2 項所定之構成要件不符，無從逕
      予以適用減輕其刑，是被告之選任辯護人上開所陳尚難認
      有據，併此敘明。
（七）綜上所述，被告前開所辯係事後卸責之詞，委無足採，本
      件事證已臻明確，被告上揭犯行足可認定，均應依法論科
      。
二、按毒品危害防制條例修正第4條業於98年5月20日以華總一義
    字第09800125141號公布，自公布後6個月即98年11月20日施
    行，新法第4 條規定：「製造、運輸、販賣第一級毒品者，
    處死刑或無期徒刑；處無期徒刑者，得併科新臺幣2 千萬元
    以下罰金。製造、運輸、販賣第二級毒品者，處無期徒刑或
    7年以上有期徒刑，得併科新臺幣1千萬元以下罰金。製造、
    運輸、販賣第三級毒品者，處5 年以上有期徒刑，得併科新
    臺幣7 百萬元以下罰金。製造、運輸、販賣第四級毒品者，
    處3年以上10年以下有期徒刑，得併科新臺幣3百萬元以下罰
    金。製造、運輸、販賣專供製造或施用毒品之器具者，處1
    年以上7年以下有期徒刑，得併科新臺幣1百萬元以下罰金。
    前五項之未遂犯罰之。」，而舊法第4 條規定：「製造、運
    輸、販賣第一級毒品者，處死刑或無期徒刑；處無期徒刑者
    ，得併科新臺幣1 千萬元以下罰金。製造、運輸、販賣第二
    級毒品者，處無期徒刑或7 年以上有期徒刑，得併科新臺幣
    7 百萬元以下罰金。製造、運輸、販賣第三級毒品者，處5
    年以上有期徒刑，得併科新臺幣5 百萬元以下罰金。製造、
    運輸、販賣第四級毒品者，處3 年以上10年以下有期徒刑，
    得併科新臺幣3 百萬元以下罰金。製造、運輸、販賣專供製
    造或施用毒品之器具者，處1 年以上7 年以下有期徒刑，得
    併科新臺幣1 百萬元以下罰金。前五項之未遂犯罰之。」，
    經比較修正前後關於罰金刑之規定，以修正前法律，較有利
    於行為人，故就附表一編號七、八部分被告之所為，依刑法
    第2 條第1 項前段規定，自均應適用修正前毒品危害防制條
    例第4 條之規定。
三、查MDMA、愷他命分別係毒品危害防制條例第2 條第2 項第2
    款、第3 款所規定之第二級毒品、第三級毒品，依法均不得
    持有、轉讓及販賣，是核被告丙○○就附表一編號一至六、
    十二之所為，均係犯修正後毒品危害防制條例第4 條第3 項
    之販賣第三級毒品罪；就附表一編號七、八之所為，均係犯
    修正前毒品危害防制條例第4 條第3 項之販賣第三級毒品罪
    ；就附表一編號九、十、十三之所為，均係犯修正後毒品危
    害防制條例第4 條第2 項之販賣第二級毒品罪、同條例第4
    條第3 項之販賣第三級毒品罪；就附表一編號十一之所為，
    則係犯修正後毒品危害防制條例第4 條第2 項之販賣第二級
    毒品罪。被告販賣前持有第二級毒品MDMA之低度行為，均應
    為販賣之高度行為所吸收，不另論罪。又被告先後於附表一
    編號九、十、十三所示之時、地，均一行為同時販賣第二級
    毒品MDMA、第三級毒品愷他命予乙○○、莊家慶、張妮，而
    觸犯販賣第二級毒品罪、販賣第三級毒品罪，均為想像競合
    犯，應依刑法第55條之規定，各從一重之販賣第二級毒品罪
    處斷，公訴意旨就此漏未論及，尚有未合。被告所犯上開4
    次販賣第二級毒品犯行、9 次販賣第三級毒品犯行，犯意各
    別，應予分論併罰。爰審酌被告明知毒品戕害他人身心健康
    ，竟加以販賣，增加毒品流通，嚴重損及國民健康、影響社
    會治安，應予非難，並斟酌其年齡、智識程度、生活狀況、
    犯罪動機、手段、販賣毒品之次數、犯罪所得及犯後態度等
    一切情狀，各量處如主文所示之刑，並依法定其應執行刑，
    以資懲儆。至公訴人雖就被告所犯附表一編號三部分，求處
    有期徒刑5 年2 月，惟審酌本件被告就附表一編號三部分之
    具體犯罪情節及前揭各情，認公訴人上開求刑，尚嫌過輕，
    而應以主文所示之刑為妥適。末查，選任辯護人雖以被告所
    涉犯之罪，最輕本刑為5 年以上有期徒刑之罪，不可謂不高
    ，但被告所交易之數量及金額，皆屬低微，與其他販毒之數
    量金額相較，顯然很低，再者，被告被查獲當天，到其住處
    搜索時，完全沒有再搜索到其他毒品，足證被告已是計劃不
    再為此犯行，欲改過向善之情，與故意以此為謀生，而會搜
    索到大量毒品之毒販，大不相同，因此，請求本院依刑法第
    59條之規定，酌減其刑。惟本院審酌被告本件所為販賣第二
    級毒品、第三級毒品之犯行，嚴重損及國民健康、影響社會
    治安，已如上述，且其本件於約2 個月內，即涉犯13次販賣
    毒品罪，犯罪次數非寡，實難認有何其他情狀可認被告犯罪
    之情狀，顯可憫恕，認科以最低度刑仍嫌過重，而有酌減其
    刑之情形，是選任辯護人該部分之聲請，尚屬無據，附此敘
    明。
四、沒收：
（一）扣案之Sony Ericsson 廠牌行動電話1 支（含門號000000
      0000號SIM 卡1 張）、帳本1 本，均為被告所有，供其販
      賣第二級毒品、第三級毒品所用之物，業據被告陳明在卷
      ，均應依毒品危害防制條例第19條第1 項規定宣告沒收。
（二）扣案之電子磅秤1 台，則為被告所有，供販賣第三級毒品
      所用之物，並經被告供述在卷，應依毒品危害防制條例第
      19條第1 項規定宣告沒收。
（三）扣案之現金20000 元，其中400 元應屬案發當天被告販賣
      第三級毒品予證人廖育申之所得，即係被告販賣毒品所得
      之財物，亦應依毒品危害防制條例第19條第1 項之規定，
      於該次販賣第三級毒品罪項下宣告沒收。
（四）被告販賣4 次第三級毒品予證人甲○○之所得各1200元、
      400元、1000元、800 元；販賣1次第三級毒品予證人陳質
      芳之所得550 元；販賣2 次第三級毒品予證人王子洺之所
      得各800 元；販賣1 次第二級毒品、第三級毒品予證人乙○○之所得8000元；販賣1 次第二級毒品、第三級毒品予
      證人莊家慶之所得4000元；販賣1 次第二級毒品予證人莊
      家慶之所得1000元；販賣1 次第三級毒品予證人莊家慶之
      所得3000元；及販賣1 次第二級毒品、第三級毒品予證人
      張妮之所得4500元，即如附表一編號二至十三所示之交易
      金額，均係被告販賣毒品所得之財物，雖未扣案，然無證
      據證明已不存在，仍應依毒品危害防制條例第19條第1 項
      之規定，分別於各該販賣第二級毒品、第三級毒品罪項下
      宣告沒收，惟如全部或一部不能沒收時，應以其財產抵償
      之。
（五）至上開在被告上址住處所扣得之第三級毒品愷他命1 包（
      實稱毛重0.8170公克，驗餘淨重0.6165公克），雖係毒品
      危害防制條例所規定之第三級毒品，此有交通部民用航空
      局航空醫務中心毒品鑑定書1 紙在卷可佐（見同上偵查卷
      第183 頁），惟因尚難認與被告所犯本件販賣第三級毒品
      罪有關，爰不宣告沒收。上開扣案廖育申所有之愷他命1
      包（實稱毛重0.8030公克，淨重0.6030公克），則係廖育
      申另案持有第三級毒品所用之物，且為認定另案所需之物
      ，是均不於本案為沒收之諭知。
（六）另扣案之吸食器1 組及其餘現金19600 元，雖均為被告所
      有之物，惟查無積極證據足以證明為供被告販賣第二級毒
      品、第三級毒品所用之物或因犯販賣第二級毒品、第三級
      毒品罪所得之物，亦與本件犯罪無涉，併均不宣告沒收，
      附此敘明。
據上論斷，應依刑事訴訟法第299 條第1 項前段，修正前毒品危
害防制條例第4 條第3 項，修正後毒品危害防制條例第4 條第2
項、第3 項，毒品危害防制條例第19條第1 項，刑法第11條、第
2 條第1 項前段、第55條、第51條第5 款，判決如主文。
本案經檢察官蔡啟文到庭執行職務。
中    華    民    國    99    年    6     月    25    日
                    刑事第七庭  審判長法  官  王美玲
                                      法  官  黎惠萍
                                      法  官  高雅敏
以上正本證明與原本無異。
如不服本判決，應於收受送達後10日內向本院提出上訴書狀，其
未敘述上訴理由者，應於上訴期間屆滿後20日內向本院補提理由
書狀（均須按他造當事人之人數附繕本）。
                                      書記官  簡湘雲
中    華    民    國    99    年    6     月    25    日
附錄本案論罪科刑法條全文：
修正前毒品危害防制條例第4條：
製造、運輸、販賣第一級毒品者，處死刑或無期徒刑；處無期徒
刑者，得併科新臺幣1 千萬元以下罰金。
製造、運輸、販賣第二級毒品者，處無期徒刑或7 年以上有期徒
刑，得併科新臺幣7 百萬元以下罰金。
製造、運輸、販賣第三級毒品者，處5 年以上有期徒刑，得併科
新臺幣5 百萬元以下罰金。
製造、運輸、販賣第四級毒品者，處3 年以上10年以下有期徒刑
，得併科新臺幣3 百萬元以下罰金。
製造、運輸、販賣專供製造或施用毒品之器具者，處1 年以上7
年以下有期徒刑，得併科新臺幣1 百萬元以下罰金。
前五項之未遂犯罰之。
修正後毒品危害防制條例第4條：
製造、運輸、販賣第一級毒品者，處死刑或無期徒刑；處無期徒
刑者，得併科新臺幣2 千萬元以下罰金。
製造、運輸、販賣第二級毒品者，處無期徒刑或7 年以上有期徒
刑，得併科新臺幣1 千萬元以下罰金。
製造、運輸、販賣第三級毒品者，處5 年以上有期徒刑，得併科
新臺幣7 百萬元以下罰金。
製造、運輸、販賣第四級毒品者，處3 年以上10年以下有期徒刑
，得併科新臺幣3 百萬元以下罰金。
製造、運輸、販賣專供製造或施用毒品之器具者，處1 年以上7
年以下有期徒刑，得併科新臺幣1 百萬元以下罰金。
前五項之未遂犯罰之。
附表一：
┌──┬───┬──────┬─────┬────┬────┬─────┐
│編號│買受人│  交易時間  │ 交易地點 │交易毒品│交易數量│ 交易金額 │
│    │（使用│            │          │種類    │        │          │
│    │行動電│            │          │（交易價│        │          │
│    │話門號│            │          │格）    │        │          │
│    │）    │            │          │        │        │          │
├──┼───┼──────┼─────┼────┼────┼─────┤
│ 一 │廖育申│99年1月26日 │臺北市大同│第三級毒│實稱毛重│400元     │
│    │（0975│14時55分許  │區○○路32│品愷他命│0.8030公│          │
│    │180515│            │號前      │（每公克│克，淨重│          │
│    │）    │            │          │400元） │0.6030公│          │
│    │      │            │          │        │克（起訴│          │
│    │      │            │          │        │書誤植為│          │
│    │      │            │          │        │1 公克，│          │
│    │      │            │          │        │業經檢察│          │
│    │      │            │          │        │官當庭更│          │
│    │      │            │          │        │正）    │          │
├──┼───┼──────┼─────┼────┼────┼─────┤
│ 二 │甲○○│99年1月1日3 │臺北市大同│第三級毒│3公克   │1200元    │
│    │，綽號│時至4 時間某│區○○路32│品愷他命│        │          │
│    │吉米（│時          │號前      │（每公克│        │          │
│    │093870│            │          │400元） │        │          │
│    │0876）│            │          │        │        │          │
├──┼───┼──────┼─────┼────┼────┼─────┤
│ 三 │同上  │99年1月5日19│臺北市大同│第三級毒│1公克   │400元     │
│    │      │時至20時間某│區○○路32│品愷他命│        │          │
│    │      │時          │號前      │（每公克│        │          │
│    │      │            │          │400元） │        │          │
├──┼───┼──────┼─────┼────┼────┼─────┤
│ 四 │同上  │99年1月8日19│臺北市中山│第三級毒│2公克   │1000元    │
│    │      │時至20時間某│區○○街與│品愷他命│        │          │
│    │      │時          │林森北路口│（每公克│        │          │
│    │      │            │（起訴書誤│500元） │        │          │
│    │      │            │植為臺北市│        │        │          │
│    │      │            │大同區寧夏│        │        │          │
│    │      │            │路32號前）│        │        │          │
├──┼───┼──────┼─────┼────┼────┼─────┤
│ 五 │同上  │99年1月24日 │臺北市大同│第三級毒│2公克   │800元     │
│    │      │17時至18時間│區○○路32│品愷他命│        │          │
│    │      │某時        │號前      │（每公克│        │          │
│    │      │            │          │400元） │        │          │
├──┼───┼──────┼─────┼────┼────┼─────┤
│ 六 │陳質芳│99年1月23日 │臺北市大同│第三級毒│1公克   │550元     │
│    │，綽號│23時至24時間│區○○路32│品愷他命│        │          │
│    │大樹（│某時        │號前      │（每公克│        │          │
│    │098116│            │          │550元） │        │          │
│    │1576）│            │          │        │        │          │
├──┼───┼──────┼─────┼────┼────┼─────┤
│ 七 │王子洺│98年11月上旬│臺北市萬華│第三級毒│1公克   │800元     │
│    │，綽號│某日清晨    │區○○街及│品愷他命│        │          │
│    │王子（│            │康定街口  │（每公克│        │          │
│    │093591│            │          │800元） │        │          │
│    │0398）│            │          │        │        │          │
├──┼───┼──────┼─────┼────┼────┼─────┤
│ 八 │同上  │98年11月11日│臺北市萬華│第三級毒│1公克   │800元     │
│    │      │4時許       │區西門町附│品愷他命│        │          │
│    │      │            │近        │（每公克│        │          │
│    │      │            │          │800元） │        │          │
├──┼───┼──────┼─────┼────┼────┼─────┤
│ 九 │乙○○│99年1月19日 │臺北市中山│第二級毒│MDMA5顆 │8000元    │
│    │，綽號│10時至11時間│區○○街17│品MDMA及│及愷他命│（已交付30│
│    │阿瑋（│某時        │號11樓之2 │第三級愷│10公克  │00元，起訴│
│    │091644│            │或之3     │他命    │        │書附表誤植│
│    │2475）│            │          │（第二級│        │交易金額為│
│    │      │            │          │毒品MDMA│        │3000元）  │
│    │      │            │          │每顆400 │        │          │
│    │      │            │          │元、第三│        │          │
│    │      │            │          │級愷他命│        │          │
│    │      │            │          │每公克60│        │          │
│    │      │            │          │0元）   │        │          │
├──┼───┼──────┼─────┼────┼────┼─────┤
│ 十 │莊家慶│99年1月3日22│臺北市大同│第二級毒│MDMA2顆 │4000元（嗣│
│    │，綽號│時起至翌日2 │區○○路32│品MDMA及│及愷他命│於99年1 月│
│    │小莊（│時間某時    │號前      │第三級愷│5公克   │6 日2 時至│
│    │098550│            │          │他命    │        │3 時許之間│
│    │0450）│            │          │（第二級│        │付款3000元│
│    │      │            │          │毒品MDMA│        │，起訴書誤│
│    │      │            │          │每顆500 │        │植交易金額│
│    │      │            │          │元、第三│        │為3000元）│
│    │      │            │          │級愷他命│        │          │
│    │      │            │          │每公克60│        │          │
│    │      │            │          │0 元）  │        │          │
├──┼───┼──────┼─────┼────┼────┼─────┤
│ 十 │同上  │99年1月13日6│臺北市大同│第二級毒│MDMA2顆 │1000元    │
│ 一 │      │時至7 時間某│區○○路32│品MDMA  │        │          │
│    │      │時          │號前      │（每顆50│        │          │
│    │      │            │          │0元 ）  │        │          │
├──┼───┼──────┼─────┼────┼────┼─────┤
│ 十 │同上  │99年1月18日3│臺北市大同│第三級毒│4.7公克 │3000元（嗣│
│ 二 │      │時至5 時間某│區○○路32│品愷他命│        │於99年1 月│
│    │      │時          │號前      │（每公克│        │21日清晨付│
│    │      │            │          │約650 元│        │款）      │
│    │      │            │          │）      │        │          │
├──┼───┼──────┼─────┼────┼────┼─────┤
│ 十 │張妮  │99年1月2日18│臺北縣土城│第二級毒│MDMA5顆 │4500元    │
│ 三 │，綽號│時至19時間某│市○○路之│品MDMA及│及愷他命│          │
│    │蕾蕾（│時          │捷運站附近│第三級愷│4公克   │          │
│    │098573│            │          │他命    │        │          │
│    │9660）│            │          │（第二級│        │          │
│    │      │            │          │毒品MDMA│        │          │
│    │      │            │          │每顆500 │        │          │
│    │      │            │          │元、第三│        │          │
│    │      │            │          │級愷他命│        │          │
│    │      │            │          │每公克50│        │          │
│    │      │            │          │0 元）  │        │          │
└──┴───┴──────┴─────┴────┴────┴─────┘
附表二：
┌──┬────────┬─────────────────┐
│編號│    犯罪事實    │       應處罪刑及宣告之從刑       │
├──┼────────┼─────────────────┤
│ 一 │附表一編號一所示│丙○○販賣第三級毒品，處有期徒刑伍│
│    │犯罪事實        │年壹月。扣案之Sony Ericsson 廠牌行│
│    │                │動電話壹支（含門號0000000000號SIM │
│    │                │卡壹張）、帳本壹本、電子磅秤壹台及│
│    │                │現金新臺幣肆佰元，均沒收。        │
├──┼────────┼─────────────────┤
│ 二 │附表一編號二所示│丙○○販賣第三級毒品，處有期徒刑伍│
│    │犯罪事實        │年貳月。扣案之Sony Ericsson 廠牌行│
│    │                │動電話壹支（含門號0000000000號SIM │
│    │                │卡壹張）、帳本壹本、電子磅秤壹台，│
│    │                │均沒收。未扣案之販賣第三級毒品所得│
│    │                │之財物新臺幣壹仟貳佰元沒收，如全部│
│    │                │或一部不能沒收時，以其財產抵償之。│
├──┼────────┼─────────────────┤
│ 三 │附表一編號三所示│丙○○販賣第三級毒品，處有期徒刑伍│
│    │犯罪事實        │年肆月。扣案之Sony Ericsson 廠牌行│
│    │                │動電話壹支（含門號0000000000號SIM │
│    │                │卡壹張）、帳本壹本、電子磅秤壹台，│
│    │                │均沒收。未扣案之販賣第三級毒品所得│
│    │                │之財物新臺幣肆佰元沒收，如全部或一│
│    │                │部不能沒收時，以其財產抵償之。    │
├──┼────────┼─────────────────┤
│ 四 │附表一編號四所示│丙○○販賣第三級毒品，處有期徒刑伍│
│    │犯罪事實        │年壹月。扣案之Sony Ericsson 廠牌行│
│    │                │動電話壹支（含門號0000000000號SIM │
│    │                │卡壹張）、帳本壹本、電子磅秤壹台，│
│    │                │均沒收。未扣案之販賣第三級毒品所得│
│    │                │之財物新臺幣壹仟元沒收，如全部或一│
│    │                │部不能沒收時，以其財產抵償之。    │
├──┼────────┼─────────────────┤
│ 五 │附表一編號五所示│丙○○販賣第三級毒品，處有期徒刑伍│
│    │犯罪事實        │年貳月。扣案之Sony Ericsson 廠牌行│
│    │                │動電話壹支（含門號0000000000號SIM │
│    │                │卡壹張）、帳本壹本、電子磅秤壹台，│
│    │                │均沒收。未扣案之販賣第三級毒品所得│
│    │                │之財物新臺幣捌佰元沒收，如全部或一│
│    │                │部不能沒收時，以其財產抵償之。    │
├──┼────────┼─────────────────┤
│ 六 │附表一編號六所示│丙○○販賣第三級毒品，處有期徒刑伍│
│    │犯罪事實        │年壹月。扣案之Sony Ericsson 廠牌行│
│    │                │動電話壹支（含門號0000000000號SIM │
│    │                │卡壹張）、帳本壹本、電子磅秤壹台，│
│    │                │均沒收。未扣案之販賣第三級毒品所得│
│    │                │之財物新臺幣伍佰伍拾元沒收，如全部│
│    │                │或一部不能沒收時，以其財產抵償之。│
├──┼────────┼─────────────────┤
│ 七 │附表一編號七所示│丙○○販賣第三級毒品，處有期徒刑伍│
│    │犯罪事實        │年壹月。扣案之Sony Ericsson 廠牌行│
│    │                │動電話壹支（含門號0000000000號SIM │
│    │                │卡壹張）、帳本壹本、電子磅秤壹台，│
│    │                │均沒收。未扣案之販賣第三級毒品所得│
│    │                │之財物新臺幣捌佰元沒收，如全部或一│
│    │                │部不能沒收時，以其財產抵償之。    │
├──┼────────┼─────────────────┤
│ 八 │附表一編號八所示│丙○○販賣第三級毒品，處有期徒刑伍│
│    │犯罪事實        │年壹月。扣案之Sony Ericsson 廠牌行│
│    │                │動電話壹支（含門號0000000000號SIM │
│    │                │卡壹張）、帳本壹本、電子磅秤壹台，│
│    │                │均沒收。未扣案之販賣第三級毒品所得│
│    │                │之財物新臺幣捌佰元沒收，如全部或一│
│    │                │部不能沒收時，以其財產抵償之。    │
├──┼────────┼─────────────────┤
│ 九 │附表一編號九所示│丙○○販賣第二級毒品，處有期徒刑柒│
│    │犯罪事實        │年肆月。扣案之Sony Ericsson 廠牌行│
│    │                │動電話壹支（含門號0000000000號SIM │
│    │                │卡壹張）、帳本壹本、電子磅秤壹台，│
│    │                │均沒收。未扣案之販賣第二級毒品、第│
│    │                │三級毒品所得之財物新臺幣捌仟元沒收│
│    │                │，如全部或一部不能沒收時，以其財產│
│    │                │抵償之。                          │
├──┼────────┼─────────────────┤
│ 十 │附表一編號十所示│丙○○販賣第二級毒品，處有期徒刑柒│
│    │犯罪事實        │年肆月。扣案之Sony Ericsson 廠牌行│
│    │                │動電話壹支（含門號0000000000號SIM │
│    │                │卡壹張）、帳本壹本、電子磅秤壹台，│
│    │                │均沒收。未扣案之販賣第二級毒品、第│
│    │                │三級毒品所得之財物新臺幣肆仟元沒收│
│    │                │，如全部或一部不能沒收時，以其財產│
│    │                │抵償之。                          │
├──┼────────┼─────────────────┤
│十一│附表一編號十一所│丙○○販賣第二級毒品，處有期徒刑柒│
│    │示犯罪事實      │年貳月。扣案之Sony Ericsson 廠牌行│
│    │                │動電話壹支（含門號0000000000號SIM │
│    │                │卡壹張）、帳本壹本，均沒收。未扣案│
│    │                │之販賣第二級毒品所得之財物新臺幣壹│
│    │                │仟元沒收，如全部或一部不能沒收時，│
│    │                │以其財產抵償之。                  │
├──┼────────┼─────────────────┤
│十二│附表一編號十二所│丙○○販賣第三級毒品，處有期徒刑伍│
│    │示犯罪事實      │年貳月。扣案之Sony Ericsson 廠牌行│
│    │                │動電話壹支（含門號0000000000號SIM │
│    │                │卡壹張）、帳本壹本、電子磅秤壹台，│
│    │                │均沒收。未扣案之販賣第三級毒品所得│
│    │                │之財物新臺幣參仟元沒收，如全部或一│
│    │                │部不能沒收時，以其財產抵償之。    │
├──┼────────┼─────────────────┤
│十三│附表一編號十三所│丙○○販賣第二級毒品，處有期徒刑柒│
│    │示犯罪事實      │年肆月。扣案之Sony Ericsson 廠牌行│
│    │                │動電話壹支（含門號0000000000號SIM │
│    │                │卡壹張）、帳本壹本、電子磅秤壹台，│
│    │                │均沒收。未扣案之販賣第二級毒品、第│
│    │                │三級毒品所得之財物新臺幣肆仟伍佰元│
│    │                │沒收，如全部或一部不能沒收時，以其│
│    │                │財產抵償之。                      │
└──┴────────┴─────────────────┘

司法院資訊處製作；財團法人民間司法改革基金會備份。
